臺灣雲林地方法院民事判決　　　　　　　 96年度訴字第402號
原　　　告　甲○○
訴訟代理人　洪秀一律師
被　　　告　乙○○
　　　　　　　　　　　（現於雲林第二監獄執行中）
上列當事人間損害賠償事件，本院於中華民國96年10月16日言詞
辯論終結，判決如下：
    主  文
被告應給付原告新台幣拾貳萬伍仟肆佰伍拾玖元，及自民國九
十六年十月五日起至清償日止，按年息百分之五計算之利息。
原告其餘之訴駁回。
訴訟費用新台幣柒仟貳佰柒拾元由被告負擔新台幣仟陸佰拾
伍元，餘由原告負擔。
本判決原告勝訴部分得假執行。
    事  實  及  理  由
一、原告起訴主張：
  (一)被告於民國95年8 月11日晚上10時許，在雲林縣虎尾鎮○○
    里○○路82號「愛卿卡拉ＯＫ」門前，夥同4 、5 名姓名年
    籍不詳男子，共同毆打原告，致原告受有腹內出血、脾臟破
    裂等傷害，經送醫急救後切除脾臟。
  (二)原告因被告之不法侵害行為，受有財產上及非財產上之損害
    ，原告並請求被告就原告所受之下列損害負賠償責任：
  醫療費用部分：原告因遭被告毆傷，支出醫療費用共計新台
    幣（下同）124,238元。
  增加生活上負擔部分：原告因傷於95年8 月16日轉至普通病
    房，於95年8 月24日出院，期間9 日均由家人擔任看護，以
    每日2,000 元計算，應有18,000元之看護費損害。
  減少勞動能力之損害部分：原告自95年8 月11日被打傷後，
    自翌日起至出院後1 個月內，需在家休養不能工作，期間共
    43日，依當時每月基本薪資15,840元計算，喪失勞動能力之
    損害為22,704元。
  精神慰撫金部分：原告因傷切除脾臟，重要內臟機能喪失，
    身體虛弱，不能從事粗重工作，身體上及精神上長期遭受折
    磨，爰請求50萬元之精神上損害賠償。並聲明：(1)被告應給
    付原告664,942 元，及自起訴狀繕本送達翌日起至清償日止
    ，按年息百分之5 計算之利息。(2)訴訟費用由被告負擔。
二、被告抗辯意旨：
    當時是原告先至被告家中挑釁，且被告於刑事審判程序中曾
    表示願意賠償原告，只是原告反悔而無法達成和解；另原告
    請求之精神慰撫金過高，被告不同意。並聲明：(一)原告之訴
    駁回。(二)訴訟費用由原告負擔。
三、兩造不爭執之事實：
  (一)被告於95年8 月11日晚上10時許，在雲林縣虎尾鎮○○里○
    ○路82號「愛卿卡拉ＯＫ」門前，夥同4 、5 名姓名年籍不
    詳男子，共同毆打原告，致原告受有腹內出血、脾臟破裂等
    傷害，經送醫急救後切除脾臟。
  (二)原告因被告之傷害支出醫療費用124,238 元。
  (三)原告因被告之傷害住院9 日受有看護費用18,000元之損害。
  (四)原告因被告之傷害受有無法工作之損害22,704元。
四、得心證之理由：
  (一)按因故意或過失，不法侵害他人之權利者，應負損害賠償責
    任。不法侵害他人之身體或健康者，對於被害人因此喪失或
    減少勞動能力或增加生活上之需要時，應負損害賠償責任。
    不法侵害他人之身體、健康者，被害人雖非財產上之損害，
    亦得請求賠償相當之金額。民法第184 條第1 項前段、193
    條第1 項、195 條第1 項前段分別定有明文。查原告因被告
    之行為而受有前揭傷害，則原告受傷之結果與被告之行為間
    ，即有相當因果關係，從而原告本於侵權行為損害賠償請求
    權，訴請被告應賠償損害，自屬於法有據。至原告請求被告
    給付之各項損害賠償，是否准許，分述如次：
  醫療費用部分：按全民健康保險法第1 條後段固規定，就該
    法未規定之事項應適用保險法相關規定。惟全民健康保險性
    質上係屬健康、傷害保險，除有全民健康保險法第82條規定
    之情形外，依保險法第130 條、第135 條準用同法第103 條
    之規定，全民健康保險之保險人不得代位行使被保險人因保
    險事故所生對於第三人之請求權，要無保險法第53條規定適
    用之餘地。是全民健康保險之被保險人，非因汽車交通事故
    受傷害，受領全民健康保險提供之醫療給付，其因侵權行為
    所生之損害賠償請求權並不因而喪失。最高法院89年度台上
    字第805 號判決參照。經查：原告主張因被告之行為所受傷
    害支出醫療費用124,238 元，已提出醫療費用收據為證，復
    為被告所不爭執，是此部分之請求應予准許。
  增加生活上負擔部分：次按，親屬間之看護，縱未實際支出
    費用，因親屬看護所付出之「勞務」，本質上仍然可以評價
    為金錢，只是因為二者身份關係密切而免除支付義務，此種
    親屬基於身份關係之恩惠，自不能由加害人受惠，故應衡量
    比照僱用職業護士看護情形，認被害人受有相當親屬看護費
    之損害，得向加害人請求賠償。最高法院86年台上字第2005
    號、89年台上字第1749號判決意旨參照。原告主張遭被告毆
    傷後，住院9 日受有看護費用18,000元損害之事實，為被告
    所不爭執，是原告此部分之請求，為有理由，應予准許。
  減少勞動能力之損害部分：原告主張其受傷起至出院後1個
    月內，需在家休養不能工作之事實，有診斷證明書1 份在卷
    可佐，又其主張依當時每月基本薪資15,840元計算，受有無
    法工作之損害22,704元，亦為被告所不爭執，是原告此部分
    之請求，亦應准許。
  精神慰撫金部分：原告因本次事故，受有腹內出血、脾臟破
    裂等傷害，現並已切除脾臟，共住院14日等情，有診斷證明
    書可稽，身體上及精神上受有相當程度之痛苦折磨自不待言
    。原告之職業為工，高職肄業，被告於入監前為保險業務員
    ，高職肄業，原告名下無任何財產，被告名下有汽車2 輛，
    此有兩造所不爭執之財產歸屬資料清單可查，是本院審酌原
    告所受之痛苦程度、被告之加害程度、侵權行為動機及兩造
    之身分、地位、經濟能力等，認原告請求50萬元之精神慰撫
    金，尚屬過高，應予核減為30萬元，始為允當，逾此部分之
    請求，為無理由，應予駁回。
  (二)另按，損害之發生或擴大，被害人與有過失者，法院得減輕
    賠償金額，或免除之。民法第217 條第1 項定有明文。又民
    法第217 條第1 項規定之目的，在謀求加害人與被害人間之
    公平，故在裁判上法院得以職權減輕或免除之。最高法院74
    年台上字第1170號、85年台上字第1756號判例參照。經查：
    原告於本院96年度訴字第27號刑事案件審理中到庭證稱：我
    買單時很生氣，我跟陳呂素卿（即被告之母）質問說妳擺這
    種場面對待我是對的嗎？當時陳呂素卿沒有說什麼，被告也
    沒有說什麼，我跟陳呂素卿講完話後，被朋友拉出去，又把
    門推開，再把剛剛的話對陳呂素卿講一次，他們沒有舉動，
    我被朋友拉出去，在門口有點大聲說，我沒有欠你們，不用
    這樣啦，後來被告就衝出來打我，我推門的動作很大，因為
    我很氣，跟陳呂素卿講話時很大聲，我去找被告時，有用腳
    踹他家的門等語（見本院上開卷第48頁背面至第54頁），證
    人傅美蘭亦於上開案件審理中證稱：我把甲○○帶開，甲○
    ○回到門口，他有說「幹你娘」（台語），我來捧場，你這
    是什麼意思？他質問陳呂素卿的口氣不好，但是她不理會，
    所以我才帶甲○○離開等語（見本院上開卷第57頁、第59頁
    背面），足證被告係因原告對其母先行挑釁後，始基於義憤
    毆打原告，此亦有兩造所不爭執之本院96年度訴字第27號刑
    事判決附卷可參，是原告如於買單後即行離去，而不停留於
    被告母親經營之店內大聲叫囂並加以挑釁，本件傷害事故當
    不致於發生，足見原告之挑釁行為，為本件損害發生之共同
    原因，亦屬與有過失，揆諸前開最高法院之見解，本件應依
    民法第217 條第1 項之規定，依職權減輕被告之賠償金額。
    是本院審酌兩造之過失程度，認原告應負10分之3 過失責任
    ，被告應負10分之7 過失責任，而原告因本件事故所受損害
    金額為464,942 元（124,238+18,000+22,704+300,000=464,
    942） ，因此被告所負損害賠償金額應依此比例減輕為325,
    459 元。
  (三)綜上所述，原告依侵權行為之法律關係，請求被告給付
    325,459 元及自起訴狀繕本送達被告之翌日即96年10月5 日
    起至清償日止，依年息百分之5 計算之利息範圍內，為有理
    由，應予准許。逾此範圍之請求，為無理由，應予駁回。本
    件係所命給付金額未逾50萬元之判決，依民事訴訟法第389
    條第1 項第5 款之規定，爰依職權宣告假執行。
五、訴訟費用負擔之依據：民事訴訟第79條。
中　　華　　民　　國　　96　　年　　10　　月　　30　　日
                       民事第二庭
                                  法  官　吳錦佳
以上為正本係照原本作成。
如對本判決上訴，須於判決送達後20日之不變期間內，向本院提
出上訴狀。
中　　華　　民　　國　　96　　年　　10　　月　　30　　日
        　　　　　　　　　　　　　書記官  林美鳳
